臺灣桃園地方法院民事裁定　　　　　　100年度監宣字第212號
聲　請　人　宋維龍
相　對　人　宋淑貞
上列當事人間請求監護宣告事件，本院裁定如下：
    主      文
宣告宋淑貞（女，民國○○年○○月○日生，身分證統一編號：Ｚ0000
00000號）為受輔助宣告之人。
選定聲請人宋維龍（男，民國34年9月10日，身分證統一編號：Ｚ
000000000）為受輔助宣告之人宋淑貞之輔助人。
聲請程序費用由受輔助宣告之人宋淑貞負擔。
    理    由
一、本件聲請意旨略以：聲請人之女宋淑貞患有慢性妄想型精神
    分裂症，已達無法處理自己事務之程度，爰依民事訴訟法第
    597 條規定，聲請宣告相對人為受監護宣告之人，若鈞院認
    相對人尚未達可宣告監護之程度，則請依民法14條第3 項、
    第15-1條第1 項、民事訴訟法第624-3 條之規定為輔助宣告
    等語，並提出戶籍謄本、診斷證明書等件為證。
二、按「對於因精神障礙或其他心智缺陷，致不能為意思表示或
    受意思表示，或不能辨識其意思表示之效果者，法院得因本
    人、配偶、四親等內之親屬、最近一年有同居事實之其他親
    屬、檢察官、主管機關或社會福利機構之聲請，為監護之宣
    告。」，「對於因精神障礙或其他心智缺陷，致其為意思表
    示或受意思表示，或辨識其意思表示效果之能力，顯有不足
    者，法院得因本人、配偶、四親等內之親屬、最近一年有同
    居事實之其他親屬、檢察官、主管機關或社會福利機構之聲
    請，為輔助之宣告。」，民法第14條第1項、第15條之1第1
    項定有明文。又「法院對於監護之聲請，認為未達民法第14
    條第1 項之程度，而有輔助宣告之原因者，得依聲請或依職
    權以裁定為輔助之宣告。」，民事訴訟法第624 條之3 第1
    項亦有明文。經本院於鑑定人即林口長庚醫院精神科鑑定醫
    師余男文前訊問相對人，相對人多以忘記了回答問題，如你
    幾歲？民國幾年出生？是否記得身分證字號？住址？等（參
    見本院100 年11月15日訊問筆錄）。參酌林口長庚醫院出具
    精神鑑定報告書略以：個案（即相對人）為39歲未婚女性，
    自22歲發病後，陸續開始出現幻聽及被跟蹤妄想之精神病症
    狀，因病情嚴重，導致個案之人際關係困難與工作能力無法
    穩定，時常更換工作，近幾年陸續在長庚醫院精神科接受藥
    物及住院治療，但因病勢感差，病情起伏不定，此次住院為
    今年二月份至本院慢性病房，發病十餘年來對大腦造成的認
    知功能影響導致個案在社會行為規範知識與問題解決能力有
    明顯缺損，人際關係也較為退化。個案目前四肢活動自如，
    語言溝通表達正常，生活自理不須仰賴他人，唯有按時吃藥
    常需家人提醒，計算能力尚可，但管理處分自己財產的能力
    顯有不足，個案發病數十年，導致社會行為規範知識與問題
    解決能力退化，偶因判斷力差而做出不適當的消費行為，因
    而衍生出許多糾紛，須仰賴家人善後。於心智功能評估與臨
    床印象：目前呈現精神病狀態以及心智功能缺損，智力表現
    落於輕度障礙範圍，其語文理解與表達能力不佳、社會行為
    規範知識與問題解決能力低落，提示意思表示或辨識意思表
    示效果之能力顯有不足，可能影響判斷與行為表現。綜合個
    案病歷及心理衡鑑，目前認知功能中社會行為規範知識與問
    題解決能力退化有明顯障礙，致不能為意思表示或受意思表
    示，或辨識其意思表示效果之能力，顯有不足，建議輔助宣
    告並指定輔助人，以協助個案處理法定特定行為等語，有該
    院精神鑑定報告書在卷足按。本院審酌相對人因精神障礙或
    其他心智缺陷，致其為意思表示或受意思表示，或辨識其意
    思表示效果之能力，顯有不足，然未至不能為意思表示或受
    意思表示，或不能辨識其意思表示之效果，而應為監護宣告
    之程度，爰依聲請對於相對人為輔助之宣告。
三、再按受輔助宣告之人，應置輔助人，民法第1113條之1 第1
    項定有明文。又法院為輔助之宣告時，應依職權就配偶、四
    親等內之親屬、最近一年有同居事實之其他親屬、主管機關
    、社會福利機構或其他適當之人選定一人或數人為輔助人；
    法院為選定輔助人前，得命主管機關或社會福利機構進行訪
    視，提出調查報告及建議；法院選定輔助人時，應依受輔助
    宣告之人之最佳利益，優先考量受輔助宣告之人之意見，審
    酌一切情狀，並注意下列事項：一、受輔助宣告之人之身心
    狀態與生活及財產狀況。二、受輔助宣告之人與其配偶、子
    女或其他共同生活之人間之情感狀況。三、輔助人之職業、
    經歷、意見及其與受輔助宣告之人之利害關係。四、法人為
    輔助人時，其事業之種類與內容，法人及其代表人與受監護
    宣告之人之利害關係，此觀民法第1113條之1 第2 項準用同
    法第第1111條第1 項、第2 項、第1111條之1 規定甚明。經
    本院囑請桃園縣社會工作師公會進行訪視，訪視報告顯示，
    據聲請人及關係人宋廖妙華即相對人之母表示，相對人約於
    國小五年級發生車禍，傷及腦部前額，經醫療急救昏迷7天
    後恢復意識且逐漸復原，但相對人就讀國中起，聲請人發現
    相對人課業明顯落後、記憶力減退、半夜睡眠不穩定常喊叫
    等狀況，故協助相對人至林口長庚醫院精神科就醫，情緒尚
    屬平穩。於3-4年前，相對人疑似病情加重，精神情緒起伏
    大，拒絕定期服藥，常幻想隔壁鄰居要加害於他，林口長庚
    醫生則建議相對人應住院接受治療。相對人目前安置於長庚
    醫院桃園分院，親屬不固定關懷探視，與聲請人互動自然、
    並未有害怕、逃避、不自在的互動關係。聲請人表示知悉且
    同意擔任相對人之監護人，關係人亦口頭表示知悉且同意由
    聲請人擔任相對人之監護人，有桃園縣社會工作師公會100
    年11月8日桃姚字第100383號函附桃園縣政府社會局社會工
    作科監護（輔助）宣告調查訪視報告在卷可參。考量聲請人
    為相對人之父親，知悉相對人生長背景與健康狀況，認由聲
    請人擔任相對人之輔助人，應屬符合相對人之最佳利益，爰
    依前揭規定選定聲請人為相對人之輔助人。
四、依民事訴訟法第624 條之1 第3 項、第608 條第1 項，裁定
    如主文。
中    華    民    國  100     年    12    月    20    日
                  家事法庭法  官  陳添喜
正本係照原本作成。
如不服本裁定關於選定輔助人部分，應於裁定送達後10日內向本
院（地址：桃園縣中壢市○○路○ 段388 號）提出抗告狀，並繳
納抗告費新臺幣1 千元，其餘關於輔助宣告部分，不得抗告。
中    華    民    國  100     年    12    月    20    日
                          書記官  劉昆鑫